臺灣臺北地方法院刑事判決　　　　　　 96年度交易字第192號
公　訴　人　臺灣臺北地方法院檢察署檢察官
被　　　告　甲○○
上列被告因業務過失傷害案件，經檢察官提起公訴（九十六年度
偵字第五０六七號），本院判決如下：
    主  文
甲○○從事業務之人，因業務上之過失傷害人，處有期徒刑月
，如易科罰金，以新臺幣壹仟元折算壹日，減為有期徒刑壹月又
拾伍日，如易科罰金，以新臺幣壹仟元折算壹日。
    事  實
一、甲○○係營業小客車司機，為從事駕駛業務之人，於民國九
    十五年七月二十九日十時五十分許，駕駛車號九七五—ＣＮ
    號營業小客車，沿臺北市○○○路北往南方向行駛，行經中
    山北路一段一四０巷口時，適有人招呼計程車，甲○○向右
    停靠載客時，本應注意其右後方有無車輛，而依當時情形又
    無不能注意之情事，竟疏於注意右後方車輛動態，貿然往右
    停靠，適有乙○○騎乘車號ＣＹ九—二八八號機車尾隨上開
    營業小客車之右後側，煞車不及，因向右閃避而倒地並碰撞
    前開營業小客車右後車尾，乙○○因此受有頭部外傷、人中
    ０‧五公分裂傷、上唇二公分裂傷、雙上肢、右下肢多處擦
    傷、牙齒挫傷等傷害。事發後，警察到場處理時，甲○○在
    場，並當場承認係肇事人，自首而接受裁判。
二、案經乙○○訴由臺灣臺北地方法院檢察署檢察官偵查起訴。
    理  由
一、訊據被告甲○○矢口否認犯行，辯稱：其車輛在前，告訴人
    車輛在後，告訴人應保持安全距離，其並無過失云云。經查
    ：
  (一)被告於九十五年七月二十九日十時五十分許，駕駛車號九七
    五—ＣＮ號營業小客車，沿臺北市○○○路北往南方向行駛
    ，行經中山北路一段一四０巷口時，適有人招呼計程車，甲
    ○○向右停靠載客時，適有乙○○騎乘車號ＣＹ九—二八八
    號機車尾隨，因煞車不及而與被告車輛發生擦撞等情，經告
    訴人指訴在卷（發查字卷第十至十二頁、他字卷第十三頁）
    ，且為被告所不否認，並有道路交通事故現場圖、補充資料
    表、談話紀錄表、調查報告表、交通事故照片在卷可稽（發
    查字卷第十六至二二、二四至二六頁），可以認定。
  (二)本案事發經過，據告訴人警詢中指稱：我於九十五年七月二
    十九日十時五十分許，由中山北路北往南方向慢車道，駕駛
    機車行駛至中山北路一段一四０巷口之際，與甲○○所駕駛
    之營業小客車，因其突然煞車要載客，致我向右側倒地滑行
    ，左前車頭擦撞甲○○營業小客車車尾，致使我受傷等語（
    發查字卷第十一頁）；偵查中陳稱：我騎機車在中山北路往
    市○○道方向，我在被告後面我看到前面路旁好像有客人要
    招計程車，我本來以為他會打方向燈，但他沒有打方向燈，
    就從左邊緊急插進右方來，我臨時緊急煞車…等語（他字卷
    第十三頁）。被告於警詢陳稱：我於九十五年七月二十九日
    十時五十分許，駕駛車號九七五—ＣＮ營業小客車由中山北
    路北往南方向慢車道行駛至中山北路一段一四０巷口之際，
    因我要載客人停車，遭乙○○所駕駛之機車，由後面倒地滑
    行致其前車頭擦撞我車後車尾油箱下…等語（發查字卷第七
    頁）。而本案車損情形，係被告之營業小客車後車尾下方底
    油箱處擦撞痕；告訴人之機車則為右後車身刮地痕、左前車
    頭擦撞痕、左側後視鏡面破裂等情，有道路交通事故補充資
    料表及車損照片在卷可憑（發查字卷第十七、二四至二六頁
    ），綜上各情，可知本案發生情形，係告訴人本來行駛於被
    告之右後方，被告欲搭載客人而突然向右停靠，告訴人因而
    緊急向右閃避而向右滑倒（右側車身倒地），告訴人機車右
    側車身刮地，左側車頭則與被告車輛右後車尾擦撞。
  (三)再觀之告訴人機車之刮地痕為三‧二公尺，有道路交通事故
    現場圖附卷可按，告訴人發現危害時距離被告車輛僅三至四
    公尺，復有交通事故談話紀錄表在卷可佐（發查字卷第十六
    、十九頁），堪認告訴人當時車速並非甚快。且參以告訴人
    原行駛於被告右後方，難認告訴人係因超速或未保持安全距
    離而未能即時閃避。
  (四)綜上事證，可知本案係因被告向右停靠載客時，未注意右後
    方之車輛動態，貿然靠右而致肇事。而本案事發當時，天候
    晴，為日間自然光線，路面為乾燥、無缺陷之柏油路面，亦
    無障礙物，視距良好等情，有道路交通事故調查報告表(一)在
    卷可稽（發查字卷第二十頁），可知本件事故當時，並無不
    能注意之情事，被告竟疏於注意，其有過失自明。
  (五)而告訴人因本件事故，受有頭部外傷、人中０‧五公分裂傷
    、上唇二公分裂傷、雙上肢、右下肢多處擦傷、牙齒挫傷等
    傷害等情，有臺北市立聯合醫院和平院區診字第九五０八０
    三０三號診斷證明書在卷可查（他字卷第九頁），被告之過
    失行為造成告訴人上開傷勢，兩者間有相當因果關係，亦堪
    採認。
  (六)綜上，本件事證明確，被告所辯並非可採，犯行可以認定。
二、被告係以駕駛營業小客車為業，為從事駕駛業務之人，核被
    告所為，係犯刑法第二百八十四條第二項前段之業務過失傷
    害罪。本案係報案人或勤務指揮中心轉來資料未報明肇事人
    姓名，處理人員前往現場處理時，被告在場，並當場承認為
    肇事人等情，有臺北市○○○○○道路交通事故肇事人自首
    情形紀錄表附卷可參（發查字卷第二三頁），被告於犯罪未
    覺前，自首而接受裁判，爰依刑法第六十二條之規定，減輕
    其刑。爰審酌被告犯罪後否認犯行，態度不佳，及本案過失
    情節、告訴人所受傷勢情形、被告之品行、智識程度等一切
    情狀，量處如主文所示之刑，並諭知易科罰金之折算標準。
    末查，被告犯罪在九十六年四月二十四日以前，且本案查無
    中華民國九十六年罪犯減刑條例所定不予或不得減刑之情形
    ，爰依同條例第二條第一項第三款規定減輕其刑，並依同條
    例第七條、第九條規定諭知其減得之刑及易科罰金之折算標
    準。
據上論斷，應依刑事訴訟法第二百九十九條第一項前段、刑法第
二百八十四條第二項前段、第六十二條、第四十一條第一項前段
，刑法施行法第一條之一，中華民國九十六年罪犯減刑條例第二
條第一項第三款、第七條、第九條，判決如主文。
本案經檢察官郭昭吟到庭執行職務
中　　華　　民　　國　九十六　年　　八　　月　二十九　日
　　　　　　　　　刑事第五庭  審判長法　官　黃程暉
                                    法  官  賴秀蘭
                                    法  官  高偉文
以上正本證明與原本無異。
如不服本判決，應於判決送達後十日內向本院提出上訴狀（應抄
附繕本）。告訴人或被害人如對於本判決不服者，應具備理由請
求檢察官上訴，其上訴期間之計算係以檢察官收受判決正本之日
期為準。
    　　　　　　　　　　　　　　　　書記官　張華瓊
中　　華　　民　　國　九十六　年　　八　　月　二十九　日
附錄本案論罪科刑法條全文
中華民國刑法第二百八十四條
因過失傷害人者，處六月以下有期徒刑、拘役或五百元以下罰金
，致重傷者，處一年以下有期徒刑、拘役或五百元以下罰金。
從事業務之人，因業務上之過失傷害人者，處一年以下有期徒刑
、拘役或一千元以下罰金，致重傷者，處三年以下有期徒刑、拘
役或二千元以下罰金。
